【裁判字號】    98,裁,1091
【裁判日期】    980430
【裁判案由】    原住民保留地
【裁判全文】
最  高  行  政  法  院  裁  定
                                      98年度裁字第1091號
上  訴  人  甲○○
            乙○○
            丙○○
            丁○○
            戊○○
            己○○
            庚○○
            辛○○
            癸○○
            壬○○
            子○○
            丑○○○
共      同
訴訟代理人  洪塗生    律師
被 上訴 人  臺中縣和平鄉公所
代  表  人  寅○○
訴訟代理人  蔡瑞煙    律師
上列當事人間原住民保留地事件，上訴人對於中華民國98年1月8
日臺中高等行政法院97年度訴字第334號判決，提起上訴，本院
裁定如下：
    主  文
上訴駁回。
上訴審訴訟費用由上訴人負擔。
    理  由
一、按對於高等行政法院判決之上訴，非以其違背法令為理由，
    不得為之，行政訴訟法第242條定有明文。依同法第243條第
    1項規定，判決不適用法規或適用不當者，為違背法令；而
    判決有同條第2項所列各款情形之一者，為當然違背法令。
    是當事人以高等行政法院判決有不適用法規或適用法規不當
    為上訴最高行政法院之理由時，其上訴狀或理由書應有具體
    之指摘，並揭示該法規之條項或其內容。如以行政訴訟法第
    243條第2項所列各款情形為理由時，其上訴狀或理由書，應
    揭示合於該條項各款之事實，如未依此項方法表明者，即難
    認為已對高等行政法院判決之違背法令有具體之指摘，其上
    訴自難認為合法。
二、本件訴外人蘇阿金等6人向被上訴人申請就臺中縣和平鄉○
    ○段137-1、136-13、136-14、136-15、136-17地號等原住
    民保留地為地上權設定申請，被上訴人依原住民保留地開發
    管理辦法第20條規定，以民國94年8月15日和鄉農字第09400
    14173號及95年10月3日和鄉農字第0950017942號公告前揭原
    住民保留地分（改）配案。因公告期間屆滿，無人提出異議
    ，被上訴人遂於96年1月25日將系爭土地提請臺中縣和平鄉
    土地權利審查委員會第103次會議審議通過後，被上訴人分
    別於96年3月8日以和鄉土字第0960003940號、第0960003942
    號、第0960003943號、第0960003944號、第0960003946號、
    第0960003947號函核定後，送臺中縣東勢地政事務所辦理地
    上權登記，登記日期為96年3月27日，存續期間自96年3月27
    日至101年3月26日止。上訴人等不服，選定癸○○、子○○
    、丑○○○為訴願代表人後提起訴願，經臺中縣政府於96年
    12月27日以府訴委字第0960362507號訴願決定：原處分撤銷
    並由原處分機關另為處分，嗣經被上訴人查明相關文件後於
    97年3月19日以和鄉土字第0970004404號函仍維持原處分，
    上訴人等仍表不服，遂循序提起行政訴訟。
三、本件上訴雖以原審判決違背法令為由，惟核其上訴理由狀所
    載內容，係以上訴人於原審即曾質疑「和平鄉博愛村保留地
    谷關山胞土地被山訓部隊進駐損失補償清冊」之真實性，並
    提出被上訴人90年4月9日90和鄉農字第1676號函以證明系爭
    土地之改配並無特定人士受益分配之情事，惟原審法院對於
    該主張並未予審酌並敘明理由，顯有判決不備理由之違法，
    另被上訴人於本件地上權設定核准過程存有瑕疵，實屬適用
    法規顯有違誤，然原審法院對此卻未詳予查明，即逕認原處
    分並無違誤，其判決自屬適用法規不當之違法等理由，無非
    就原審取捨證據、認定事實之職權行使，指摘其為不當，並
    就原審已論斷者，泛言未論斷，或就原審所為論斷，泛言其
    違法，核屬對於法令規範意旨之誤解，而未具體表明原判決
    合於不適用法規、適用法規不當或行政訴訟法第243條第2項
    所列各款之情形，難認為對原審判決之如何違背法令已有具
    體之指摘，依首揭說明，其上訴為不合法，應予駁回。
四、依行政訴訟法第249條第1項前段、第104條、民事訴訟法第
    95條、第78條、第85條第1項前段，裁定如主文。
中    華    民    國    98    年    4     月    30    日
                    最高行政法院第六庭
                        審判長法官  吳  明  鴻
                              法官  黃  本  仁
                              法官  林  茂  權
                              法官  侯  東  昇
                              法官  黃  秋  鴻
以  上  正  本  證  明  與  原  本  無  異
中    華    民    國    98    年    5     月    1     日
                              書記官  吳  玫  瑩


司法院資訊處製作；財團法人民間司法改革基金會備份。
